【裁判字號】    97,訴緝,77
【裁判日期】    970930
【裁判案由】    強盜
【裁判全文】
臺灣桃園地方法院刑事判決              97年度訴緝字第77號
公  訴  人  臺灣桃園地方法院檢察署檢察官
被      告  丁○○
選任辯護人  陳河泉律師
上列被告因強盜案件，經檢察官提起公訴（95年度偵字第7232號
、第20514號），本院判決如下：
    主  文
丁○○意圖為自己不法之所有，結夥三人以上，以強暴、脅迫至
使不能抗拒，而取他人之物，處有期徒刑柒年肆月。
    事  實
一、丁○○、乙○○（乙○○所涉罪刑部分經本院以95年度訴字
    第2362號論斷共同加重強盜罪判處有期徒刑8年，復經臺灣
    高等法院、最高法院分別以96年度上訴字第2072號、96年度
    台上字第5452號駁回上訴確定）及某真實姓名年籍不詳之成
    年男子（下稱某男）共同基於意圖為自己不法所有之強盜犯
    意，於民國94年9月4日上午3時10分許，駕駛丁○○所有車
    牌號碼6788-DP號自小客車，至桃園縣中壢市○○路○段697
    號前路旁，見丙○○踽踽獨行該處，遂由丁○○留守該車車
    內把風接應，而由乙○○相偕某男下車上前，乙○○乃自右
    後方以右手握持狀似槍枝外型之器物（未扣案，無以勘究是
    否足供兇器使用）抵制丙○○頭部右側太陽穴位置、以左手
    勒扼丙○○脖頸，某男則自左後方以左手摀矇丙○○眼睛、
    以言語對丙○○恫嚇順從上車不得呼救等語，繼之強行拖扯
    丙○○拽往該車右後側車門處，假此夥起持械迫喝之強暴、
    脅迫方式至使丙○○不能抗拒，且由某男下手強取丙○○所
    持背包1只（內有身分證、健保卡、機車駕照、機車行照、
    銀行信用卡各1枚及鏡子1面、現金新臺幣300元等物），俟
    得手便駕駛該車逃離現場，嗣為丙○○識記該車車牌號碼報
    警循線查獲。
二、案經桃園縣政府警察局中壢分局報告臺灣桃園地方法院檢察
    署檢察官偵查暨簽分偵辦後起訴。
    理  由
一、考諸證人丙○○於共同被告乙○○所涉罪刑部分另案審理中
    之陳述，縱屬被告以外之人於審判外之言詞陳述，但係就本
    院95年度訴字第2362號強盜案件到庭作證而向法官所為，既
    經具結在案，依刑事訴訟法第159條之1第1項規定，得為證
    據。次論證人丙○○於警詢中之陳述，同屬被告以外之人於
    審判外之言詞陳述，基以當事人、辯護人對前開陳述於本院
    審理中未予爭執，本院審酌前開陳述作成時之情況認無不當
    之處，適為本案之證據，依刑事訴訟法第159條之5規定，洵
    具證據能力。至行動電話通聯調閱查詢紀錄，屬非供述性證
    據，衡無違背法定程序取得之情形，依刑事訴訟法第158條
    之4反面規定，當有證據能力。
二、訊據被告固坦承其於上述時、地身處該車車內，見悉共同被
    告與某男下車，旋受共同被告示知強盜行為，而於警詢、檢
    察官偵訊中虛捏別情以助共同被告脫罪等事實，惟矢口否認
    有何共同加重強盜犯行，辯稱：其於案發當時微醺燕坐該車
    車內，身著上衣色樣與證人丙○○所述有異，係於事後方知
    共同被告所為強盜行為，前為不實陳述乃從共同被告指咐杜
    撰云云。經查：
  (一)共同被告於上述時、地搭乘該車以上述手段犯有本案罪行等
    節，業經本院95年度訴字第2362號刑事判決闡述論斷所憑依
    據而認以共同加重強盜罪，復經臺灣高等法院96年度上訴字
    第2072號刑事判決、最高法院96年度台上字第5452號刑事判
    決先後駁回上訴確定，咸為被告所不否認，核與被告供稱所
    知情節主要內容互核相符，此部分事實應堪認定。
  (二)被告雖以上開情詞置辯，然被告共同對證人丙○○加重強盜
    之犯罪事實，有各該證據資證無訛：
  (1)證人丙○○證稱「（問：94年9月4日上午3時10分當時你人
    在哪裡，發生何事？）…在旁邊的騎樓看見2個男生，…有1
    個蒙住我的眼睛，有1個人從我的後方勒住我的脖子，右手
    持1把槍抵住我的太陽穴，在前方有1輛黑色的轎車停在前方
    ，我很順勢地往右邊看是什麼東西抵住我的太陽穴，我看到
    是槍就愣住，他們2個人就對我說，不要叫，先上車再說，
    我就拼命掙扎，被他們拖行，我一邊掙扎一邊叫，我流產了
    ，我流血了，後來拖到車子旁邊，左邊那1位就把我的包包
    搶走，往副駕駛座地方坐，右邊拿槍這位，就把我往後座上
    面推，那時候我又拼命地大叫，他可能會緊張，就把我推開
    ，他是跳上車，後來車子就揚長而去，我有將車牌號碼記下
    來是6788-DP號，…。」「（問：你為何印象如此深刻？）
    因為我很生氣，我只有經歷此次強盜案。」「（問：能否認
    出來總共有幾個歹徒？）車上有1名駕駛，下車拉我的有2人
    。」「（問：你稱此2人就拖行你，就往前方的休旅車處拖
    行，約拖行了7、8公尺，持槍的人有對你說，你不要叫，先
    上車再說，但是你在警詢中稱，你有倒地反抗大叫，我流產
    了，我流血了，肚子好痛，大叫陳浣婷救你，有無此事？）
    有，是，我還是有被拖到車門那邊，我很清楚車上總共加上
    他們有3個人。」「（問：你有無記下歹徒車號？）有，我
    非常確定歹徒所駕駛的車號為6788-DP號自小客車，是黑色
    、馬自達廠牌，休旅車。」「（問：歹徒共有幾人？）共有
    3人，1個開車、1個持槍並控制我、1個矇我眼睛並搶我手提
    包。」「（問：歹徒長相、特徵為何？）持槍的那個歹徒很
    矮、大概只有163公分左右、瘦小、臉亦瘦長；矇我眼睛的
    那個歹徒，身高約170公分左右，其他特徵我沒注意；開車
    的那個歹徒一直坐在車上，在我快要被押上車時，他有回頭
    看了我一眼，所以我無法記到那名歹徒的長相，我只有看到
    他穿橫條紋淺色襯衫。」等語（見本院95年度訴字第2362號
    卷第60頁至第61頁、第63頁及臺灣桃園地方法院檢察署95年
    度偵字第7232號卷第119頁至第120頁）。
  (2)揚以前開證詞，可知證人丙○○受制拽往該車右後側車門處
    時，當場呼救掙扎反應極為顯著，甚而貼近該車得以察見留
    守該車車內駕駛座之人回望舉動，兼得洞燭該車車內人數幾
    何，斟之證人丙○○向與被告未有夙怨，蓋闕攀誣被告之動
    機，衡情應無甘冒偽證刑責構陷被告之虞，則被告既稱身處
    該車車內，就證人丙○○傍近呼救掙扎反應焉有缺乏主觀認
    識之可能，參以被告於本院審理中自承「（問：在同日凌晨
    3時10分，車行到案發地點的福客多便利商店，車子就停在
    暗處，有2人下車，其中乙○○持外型像槍的東西，你向本
    院法官供稱，當時強盜案發生時，你在車上，不知何人提議
    要去搶那個女生，是否如此？）是，當時我知道乙○○有下
    車，另外1個人我就不清楚。」「（問：根據被害人證述，
    當時有乙○○持槍，還有另1名男子著深色衣服下車將他強
    拉到休旅車處，車上只有1人在開車，你又稱，開車的人是
    甲○○，則下車強盜的人是否你跟乙○○？）當時是甲○○
    開車，但是下車的人不是我跟乙○○。」等語（見本院本案
    卷第85頁），益證被告斯時意識清醒得以感悉周遭境況，確
    非被告陳述神志模糊之情，從而被告所辯無非事後卸責之詞
    ，不足採信。
  (3)觀諸94年9月4日上午3時10分許案發後未逾1小時內，被告所
    持用門號0000000000號行動電話即於同日上午3時37分許、3
    時43分許、3時57分許迭與共同被告所持用門號0000000000
    號行動電話連接通話狀態，此有行動電話通聯調閱查詢紀錄
    （見臺灣桃園地方法院檢察署95年度偵字第7232號卷第40頁
    至第41頁）為據，可見被告於案發後速與共同被告密集聯繫
    ，核符共同犯案後研議勾串之行徑，佐以被告與共同被告間
    不具親屬關係，若非脫免己罪豈有徒憑共同被告指示遂冒偽
    證刑責謊稱該車遭搶之迴護舉措，不啻悖於常情，更徵被告
    飾詞遮掩係圖自免於責，是以被告共同對證人丙○○施以加
    重強盜犯行甚明。
  (4)另按經驗法則係指吾人基於日常生活經驗習得之定則，非為
    個人主觀上之推測，此有最高法院31年度上字第1312號判例
    意旨可稽，究以犯案使用交通工具選擇原因本有多端，不囿
    於隱匿犯行所為考量，難謂通常經驗無從發生基於便利性使
    用自己所有交通工具之情境，自不得逕予認可辯護人所辯愚
    者始以自己所有交通工具犯案等節；而被告、辯護人辯稱共
    同被告如得被告協力相助便得將證人丙○○拖入該車車內云
    云，無視證人丙○○極力呼救掙扎易為他人察覺逮捕之偶發
    性情勢緊張因素，放任一己主觀漫事謬臆，委不可採；又被
    告辯以身著上衣色樣與證人丙○○所述有異，流為空言泛述
    滋生疑竇，且其自稱穿著白衣時點與案發時間相距5小時以
    上，期間衣裝穿脫變換難論，殊無執為有利於被告事實之餘
    地。
  (三)再論所謂強暴、脅迫之手段，僅須抑壓被害人之抗拒得使喪
    失意思自由為足，此有最高法院21年度上字第1115號判例意
    旨可稽，探諸本案係對證人丙○○以狀似槍枝外型之器物抵
    制頭側太陽穴位置、勒扼脖頸、摀矇眼睛、強行拖拽兼以言
    語恫嚇，係為施加強暴、脅迫之行為，參之年輕女子深夜獨
    行，不從稍有反抗即受拖扯險遭推入該車車內，雙方實力明
    顯存有差距，觀以證人丙○○手無反擊械具，就現實情狀原
    難及時走避或起與抵抗之案發當時客觀情形而言，處此情境
    確達喪失意思自由至使不能抗拒之程度，是取證人丙○○監
    管中之財物應以強盜罪相繩。
  (四)按結夥3人以上之犯罪，應以在場共同實施或在場參與分擔
    實施犯罪之人為限，此有最高法院76年度台上字第7210號判
    例意旨可稽，考以被告同往現場把風接應，為以自己犯罪之
    意思，在場參與分擔實施犯罪，仍應計入結夥人數，此有最
    高法院72年度台上字第3201號刑事判決意旨可稽，則被告明
    知在場共同實施及在場參與分擔實施犯罪者為被告、共同被
    告及某男等人而合於論以結夥3人以上之加重條件灼然。次
    按刑法第321條第1項第3款所定兇器種類要無限制，凡客觀
    上足對人之生命、身體、安全構成威脅，具有危險性者均屬
    之，此有最高法院79年度台上字第5253號判例意旨可稽，然
    前開狀似槍枝外型之器物未告扣案，無從就該器物之形狀、
    材質加以勘究是否構成人身威脅或具有危險性，要難僅憑該
    器物狀似槍枝外型而有威嚇作用遽率斷為兇器，起訴書誤將
    之植為兇器，失之允恰。
  (五)綜上，本案事證已臻明確，被告犯行堪以認定，應予依法論
    科。
  (六)至被告於本案辯論終結前最後陳述時，聲請傳喚證人丙○○
    、製作被告警詢筆錄之員警，各以證明案發時該車車內人數
    幾何及被告於警詢中所著衣色等情事，惟此或得證人丙○○
    結證翔實、或經本院闡述所憑依據論斷如前，待證事實臻及
    明瞭，該等證據應無調查之必要，本當駁回被告調查證據之
    聲請。
三、觀以被告行為後，94年2月2日修正公布之刑法部分條文業自
    95年7月1日起施行，究諸修正後刑法第2條規定為新舊法比
    較適用之準據法，無涉行為可罰性要件之變更，如有新舊法
    比較，應依修正後刑法第2條第1項規定，為「從舊從輕」比
    較，此有最高法院95年度第8次刑事庭會議決議意旨可資參
    照。就論以共同正犯者，修正後刑法第28條規定將「實施」
    改為「實行」態樣，新舊法所定共同正犯範圍隨之變動，核
    屬犯罪後法律有所變更，此有最高法院96年度台上字第934
    號刑事判決意旨可稽，然參該條修正理由說明，因被告所為
    犯行依新舊法均應成立共同正犯，適用新法尚未較有利於被
    告。綜合法律修正前後之整體比較，揆諸前揭最高法院決議
    及修正後刑法第2條第1項所定「從舊從輕」原則，自應適用
    修正前刑法相關規定。
四、核被告所為，係犯刑法第330條第1項而有同法第321條第1項
    第4款所定情形之加重強盜罪。被告與共同被告、某男間，
    有犯意聯絡及行為分擔，應論以共同正犯。爰審酌被告正值
    壯年，原當腳踏實地從事正當職業以開創個人前程，詎偕同
    友人謀取不義之財，影響社會治安非輕，惟其素行不惡，此
    有臺灣高等法院被告前案紀錄表足考，且於本院審理中供承
    部分涉案行為，略具悔意，衡以其犯罪之目的、手段、智識
    程度及生活狀況等一切情狀，量處如主文所示之刑。末論前
    開狀似槍枝外型之器物，未扣案復無證據顯示現猶存在或係
    應予義務沒收之物，茲不為沒收之諭知，附此敘明。
據上論斷，應依刑事訴訟法第299條第1項前段，刑法第2條第1項
前段、第330條第1項、修正前第28條，判決如主文。
本案經檢察官林安紜到庭執行職務。
中    華    民    國    97    年    9     月    30    日
                  刑事第一庭  審判長法  官  曾淑華
                                    法  官  鄭吉雄
                                    法  官  俞力華
以上正本證明與原本無異。
如不服本判決，應於判決送達後10日內向本院提出上訴狀（應附
繕本），其未敘述上訴理由者，應於上訴期間屆滿後20日內補提
理由書狀於本院，上訴於臺灣高等法院。
                                    書記官  谷貞豫
中    華    民    國    97    年    10    月    6     日
附錄本案論罪科刑法條
中華民國刑法第330條
（加重強盜罪）
犯強盜罪而有第321條第1項各款情形之一者，處7年以上有期徒
刑。
前項之未遂犯罰之。


司法院資訊處製作；財團法人民間司法改革基金會備份。
